【裁判字號】    96,易,2011
【裁判日期】    971015
【裁判案由】    傷害
【裁判全文】
臺灣士林地方法院刑事判決              96年度易字第2011號
公  訴  人  臺灣士林地方法院檢察署檢察官
被      告  甲○○
上列被告因傷害案件，經檢察官提起公訴（96年度偵字第10294
號），本院判決如下：
    主  文
甲○○傷害人之身體，處有期徒刑月，如易科罰金，以新臺幣
壹仟元折算壹日。
    事  實
一、甲○○係乙○○之兄，2 人為家庭暴力防治法第3 條第4 款
    之家庭成員。甲○○於民國96年7 月7 日10時許，在臺北縣
    淡水鎮○○街○ 段79號3 樓之陽台水槽旁，因不滿乙○○有
    關拋棄繼承權問題之答話，竟基於傷害之犯意，揮拳將乙○○毆打倒地並將乙○○壓在地上持續毆打，致乙○○受有頭
    部外傷、頭皮挫傷、臉部擦傷、右背部挫傷併多處擦傷、右
    側肘擦傷及右側胸壁挫傷等之傷害，因乙○○喊救命，為其
    母丙○○發現持掃把前來解圍，甲○○始罷手。
二、案經乙○○訴經臺北縣政府警察局淡水分局報告臺灣士林地
    方法院檢察署檢察官偵查起訴。
    理  由
一、訊據被告甲○○矢口否認有傷害之犯行，辯稱：係乙○○先
    動手戳伊眼睛，其為自衛，不得已動手往前打，打沒幾下，
    就遭乙○○對其後倒摔云云。惟查：
    (一)被告確有於上揭時、地傷害告訴人之犯行，業據證人即告
      訴人乙○○在警詢、偵查中指訴歷歷，並於本院審理時到
      庭具結證稱：「案發當天伊去看母親，正在陽台外水槽做
      清洗工作時，被告過來問伊說為何要辦理拋棄繼承，被告
      對於伊之回答不高興，就揮拳打伊左臉頰，造成伊左臉淤
      傷。伊遭被告以類似蹲姿之姿勢壓在地上毆打，被告動手
      毆打伊頭部，伊之手雖可揮舞反抗，但無法推開被告，伊
      想要喊救命，但嘴巴張不開，最後勉強張嘴發出聲音，卻
      咬到舌頭，造成舌頭受傷。因為旁邊有水槽，有堆放雜物
      ，伊勉強用手臂去抵擋，伊右側胸壁挫傷，應是與被告推
      擠時，碰到其他物品而受傷，伊之背、腹部均有受傷。因
      為伊喊叫之緣故，母親聽見後跑出來看，母親看到被告打
      伊，為了阻止被告，就拿掃把打被告，第一次打被告沒有
      停手，第二次阻止，被告才停手。案發當天伊去急診時，
      伊頭很痛，但傷勢因頭髮蓋住看不出來。至於被告臉上傷
      勢有可能係在推擠時受傷，因伊亦要防衛，不可能很溫柔
      推開被告。伊確無先動手毆打被告。」等語（見本院卷第
      73頁至第76頁），核與證人丙○○於本院結證稱：「案發
      當時伊人在屋內，有聽到被告在問告訴人一些事情，但伊
      聽不清楚。聽到乙○○喊救命，伊就出去，看到被告毆打
      乙○○，在洗手台附近打乙○○，伊見狀即拿掃把打被告
      背部，阻止被告，打第一次被告沒有走，打第二次被告才
      走。」（見本院卷第78頁）等語相符。而告訴人乙○○於
      案發當日因此受有頭部損傷、臉、頭皮之挫傷、右側肘之
      表淺損傷，磨損或擦傷、右側胸壁挫傷等傷害，並於多次
      門診後，診斷其傷勢為頭部外傷，頭皮挫傷，臉部擦傷、
      右背部挫傷併多處擦傷、右手肘擦傷，右下胸肋部肌膜炎
      等情，亦有馬偕紀念醫院淡水院區96年7 月7 日甲種診斷
      證明書及96年7 月30日乙種診斷證明書各1 紙（見96年度
      偵字第10294 號卷第16頁至第17頁、）、告訴人受傷照片
      4 張在卷可稽（見前開偵查卷第20頁至第21頁）。
    (二)至於被告雖辯稱：是告訴人先動手戳伊眼睛，其為自衛，
      不得已動手往前打，打沒幾下，就遭乙○○對其後倒摔云
      云。惟查：被告於警詢時稱：伊記不清係何人先動手、也
      不記得乙○○如何毆打伊（見上揭偵查卷第5 頁），則被
      告上開辯解，顯與警詢供述不符，已有可疑。況被告於案
      發時有配戴眼鏡，有眼鏡相片在卷可參（見前開偵查卷19
      頁），則在眼鏡保護下，乙○○如何以手戳被告眼睛？再
      參以被告於案發時所受傷害為鼻骨挫傷、下唇裂傷，亦有
      診斷證明書附卷可考（見上開偵查卷第15頁），倘被告果
      遭告訴人為後倒摔，何以身體竟未受有任何傷害？綜上足
      認，被告上開所辯係事後卸責之詞，委無足取。
    (三)綜上所述，被告與告訴人於前揭時地因細故發生爭執，告
      訴人復於同一時地受傷，所指述受傷情節與診斷證明書相
      符，並有目擊證人丙○○指證，除認被告確有動手毆打告
      訴人外，已無從另為有利於被告之推斷，是被告所為傷害
      犯行，事證明確，應依法論科。
二、核被告甲○○所為，係犯刑法第277 條第1 項之傷害罪。本
    件被告甲○○為告訴人乙○○之兄長，被告與告訴人為家庭
    暴力防治法第3 條第4 款之家庭成員，被告對家庭成員之告
    訴人故意實施身體上不法侵害之家庭暴力行為，且成立刑法
    第277 條第1 項之傷害罪，應屬家庭暴力防治法第2 條第2
    款所稱之家庭暴力罪，併予敘明。爰審酌被告與告訴人係兄
    妹關係，因細故發生爭執即毆打告訴人，實屬不該，且迄未
    與告訴人達成和解，並考量告訴人受傷程度、被告犯後否認
    犯行之態度，並其智識程度、品行等一切情狀，量處如主文
    所示之刑，並諭知易科罰金之折算標準。
據上論斷，應依刑事訴訟法第299 條第1 項前段，刑法第277 條
第1 項、刑法第41條第1 項前段、刑法施行法第1 條之1 ，判決
如主文。
本案經檢察官王巧玲到庭執行職務。
中    華    民    國    97    年    10    月    15    日
                  刑事第七庭法  官  高雅敏
以上正本證明與原本無異。
如不服本判決，應於收受送達後10日內向本院提出上訴書狀，其
未敘述上訴理由者，應於上訴期間屆滿後20日內向本院補提理由
書狀。
                            書記官  陳映羽
中    華    民    國    97    年    10    月    21    日
附錄本案論罪科刑法條：
刑法第277 條第1 項：
傷害人之身體或健康者，處3 年以下有期徒刑、拘役或1 千元以
下罰金。


司法院資訊處製作；財團法人民間司法改革基金會備份。
